【裁判字號】    88,上訴,1823
【裁判日期】    890522
【裁判案由】    強盜等
【裁判全文】
臺灣高等法院台南分院刑事判決        八十八年度上訴字第一八二三號  Ａ
      上  訴  人
      即  被  告  乙  ○  ○
      輔 佐 人即
      被 告 之父  甲      ○.
右上訴人因強盜案件，不服臺灣雲林地方法院八十八年度訴字第號，中華民國八十八
年十月二十五日第一審判決（起訴案號：臺灣雲林地方法院檢察署八十八年度偵字第
三九四三號）提起上訴，本院判決如左：
      主      文
原判決撤銷。
乙○○竊盜，因脫免逮捕，而當場施以強暴，處有期徒刑壹年捌月，緩刑貳年。
      事      實
一、乙○○為一精神耗弱之人，於八十八年七月十三日二十三時三十分許，伊父因病
    赴台北醫療未能料理其三餐，以致其因肚餓想吃東西而意圖為自己不法之所有，
    在雲林縣北港鎮○○路建國果菜市場內，從丙○○之家人所經營之水果攤處，竊
    取芒果一箱（重四十三台斤、價值新台幣四百元），得手後將之放在乙○○所騎
    之機車踏腳處尚未離去時，為前往巡視之丙○○當場發現並將乙○○拉下機車，
    乙○○欲逃離現場，丙○○乃以右手臂夾住乙○○之脖子避免乙○○逃跑，並用
    左手打行動電話予其父告知抓到竊賊，此時乙○○向丙○○跪求放乙○○離開，
    丙○○不從，乙○○乃因欲脫免逮捕及掙脫丙○○之右手，便先出手毆打丙○○
    頭部，其二人並在地上翻滾拉扯扭打，乙○○掙脫後跑了一段距離，丙○○又追
    上，乙○○乃隨手拿起地上之塑膠碗毆打丙○○頭部，致丙○○左外眼眶瘀青一
    處三×二公分、右前額及右下眼眶抓傷共四條、左前臂擦傷二處（三×０．一公
    分、二×０．一公分）、右前臂擦傷一處一×一公分、後頸部痠痛一處二×二公
    分（傷害部分業經丙○○撤回告訴），此時適丙○○之父會同警方前來，丙○○
    即示警而將乙○○逮捕，並起出贓物芒果一箱。
二、案經被害人丙○○訴由雲林縣警察局北港分局報請臺灣雲林地方法院檢察署檢察
    官偵查起訴。
      理      由
一、訊據上訴人即被告乙○○對於右揭時地竊取被害人詹迪祥所有之芒果一箱，得手
    後將之放在所騎之機車踏腳處尚未離去時，為前往巡視之被害人丙○○當場發現
    並拉下機車，且因欲逃離現場而與丙○○拉扯扭打，致詹迪祥受有傷害之事實，
    坦承不諱（見偵卷第五頁背面、原審卷第十五頁至十七頁），惟辯稱：伊因父親
    中風到台北長庚看病，二、三天未吃東西，且患有精神分裂症，於本件案發時其
    精神無法控制，始而竊取被害人之芒果云云。
二、經查：
（一）右揭事實，業據被害人丙○○於警偵訊及審理中指述甚詳，核與被告上開自白
      部分相符，且有驗傷診斷書及贓物認領保管單各一紙附卷可稽。被告自白核與
      卷附之補強證據資料相符，足堪採為證據，是本件事證明確，被告有上述犯行
      ，洵堪認定。
（二）至被告辯稱患有精神分裂症一節，其固提出財團法人私立中國醫藥學院附設醫
      院、中國醫藥學院北港附設媽祖醫院、國立台灣大學醫學院附設醫院、國軍八
      三一醫院出具之診斷證明書均載明被告罹患「精神分裂症」（見原審卷第二十
      二頁至二十五頁及本院卷）可佐。惟經本院囑託行政院衛生署雲林醫院鑑定被
      告之精神狀態，是否達於心神喪失或精神耗弱程度，該院鑑定後函覆認定：「
      被告約在當兵期間發作精神病，此後曾在國軍八三一醫院、中國醫藥學院附設
      醫院、臺大醫院等多家醫療機構及門診治療其症狀有幻聽、被害、被控制妄想
      、自言自語、異常行為、功能退化等現象，來本院就診時幻聽持續存在、表情
      淡漠、言詞內容貧乏、心理測驗發現其智能缺損、柯氏性格量表、疑心量大偏
      高，綜合以上所述及臨床觀察其精神分裂並之診斷應可確立且合併有智能退化
      現象，而精神狀況受疾病影響，雖未並達到心神喪失之地步，但至少已達『精
      神耗弱』之程度」，有行政院衛生署雲林醫院八十九年四月十七日八九雲醫精
      字第一五七九號函送本院之精神狀態鑑定報告書一件附卷可稽。足見被告對於
      外界事務之知覺理會及是非判斷能力，顯較普通人之平均程度為低，為精神耗
      弱之人，應堪採信。
三、核被告乙○○所為，係犯刑法第三百二十九條之準強盜罪。按行為人於竊盜或搶
    奪後，因防護贓物、脫免逮捕或湮滅罪證，而當場施以強暴脅迫者，即成立準強
    盜罪，只要有施以強暴行為為已足，並不以必須使被害人受傷為要件。被告乙○
    ○為本件犯行時，雖有致告訴人丙○○受傷，而告訴人於原審時雖亦當庭表示撤
    回其傷害告訴，然依前述，準強盜罪之成立並不以發生傷害結果為要件，故告訴
    人雖撤回其傷害告訴，對被告所成立之準強盜罪不生影響，併此明。又被告乙
    ○○患有精神分裂症，為精神耗弱之人，已如前述，應依刑法第十九條第二項減
    輕其刑。
四、原審認被告之罪證明確，因予論罪科刑，固非無見。惟查原審疏未詳查被告係屬
    精神耗弱之人，徒以被告於警訊、偵查及原審審理時對其所為之右揭犯行均對答
    如流、對案情記憶清楚，遽認被告於本件犯行時之精神狀態正常，無精神耗弱之
    狀態，自有可議，被告上訴意旨據此指摘原判決不當，為有理由，自應由本院將
    原判決撤銷改判。爰審酌被告為一精神耗弱之人，伊父因病赴台北醫療未能料理
    其三餐，以致其因肚餓想吃東西而罹此刑典及犯後態度、僅竊得芒果一箱及所生
    危害等一切情狀，量處有期徒刑壹年捌月。復查被告素行良好，前此未曾受有期
    徒刑以上刑之宣告，有本院被告全國前案紀錄表可稽，其因一時失慮，偶罹刑典
    ，事後已坦承犯行，深具悔意，被害人於原審審理中亦表示體諒被告精神疾病，
    不願告訴等情，故被告經此刑之宣告後，應知所警惕，而無再犯之虞，本院因認
    暫不執行其刑為適當，併予以宣告緩刑貳年，以勵自新。
據上論結，應依刑事訴訟法第三百六十九條前段、第三百六十四條、第二百九十九條
第一向前段，刑法第十九條第二項、第三百二十九條、第三百二十八條第一項、第七
十四條第一款判決如主文。
本案經檢察官王碧霞到庭執行職務。
中    華    民    國      八十九      年      五      月        廿二    日
                                  臺灣高等法院臺南分院刑事第四庭
                                      審判長法官  陳    義    仲
                                            法官  徐    財    福
                                            法官  宋    明    蒼
右正本證明與原本無異。
如不服本判決，應於判決送達後十日內向本院提出上訴狀，其未敘述理由者並應於提
出上訴狀後十日內向本院補提理由書（應附繕本)。
                                      法院書記官  余    素    美
中    華    民    國      八十九      年      五      月      二十四    日
附錄本案論罪科刑法條全文：
刑法第三百二十九條
竊盜或搶奪，因防護贓物、脫免逮捕或湮滅罪證，而當場施以強暴脅迫者，以強盜論
。
刑法第三百二十八條
意圖為自己或第三人不法之所有，以強暴、脅迫、藥劑、催眠術或他法，至使不能抗
拒，而取他人之物或使其交付者，為強盜罪，處三年以上十年以下有期徒刑。
以前項方法得財產上不法之利益或使第三人得之者，亦同。
犯強盜罪因而致人於死者，處死刑或無期徒刑，致重傷者，處無期徒刑或七年以上有
期徒刑。
第一項及第二項之未遂犯罰之。
預備犯強盜罪者，處一年以下有期徒刑、拘役或三百元以下罰金。


司法院資訊處製作；財團法人民間司法改革基金會備份。
